【裁判字號】    97,易,1855
【裁判日期】    980227
【裁判案由】    公共危險等
【裁判全文】
臺灣臺北地方法院刑事判決              97年度易字第1855號
公  訴  人  臺灣臺北地方法院檢察署檢察官
被      告  丙○○
選任辯護人  林妍汝律師
            劉金玫律師
            許進德律師
上列被告因公共危險等案件，經檢察官提起公訴（96年度偵字第
13969 號），本院判決如下：
    主  文
丙○○從事業務之人，因業務上之過失傷害人，處有期徒刑參月
，如易科罰金，以新台幣壹仟元折算壹日。
    事  實
一、丙○○係煌龍煤氣有限公司（以下簡稱煌龍公司）之瓦斯專
    門送貨員，為從事業務之人，於民國96年5 月27日下午6 時
    許，載送瓦斯桶前往甲○○（所涉過失傷害之罪嫌，已經公
    訴人另為不起訴處分）所經營位於台北市中山區○○○路○
    段135 巷22號1 樓之札幌拉麵店，適該店廚房正在炊火，丙○○於將瓦斯桶送至該店南面即廚房後方加蓋處準備更換之
    際，應隨時注意維護運送中瓦斯桶存放位置是否安全，且因
    丙○○前已有多次運送瓦斯桶前往該址之經驗，對於如附件
    現場物品配置圖所示加蓋處編號附近之地面呈現凹陷不平
    之現象，係知之甚詳，而依當時客觀情狀，又無不能注意之
    情事，竟疏未注意，將該運送中瓦斯桶擺放於該凹陷不平之
    地面，該瓦斯桶因而傾倒在地，致瓦斯桶內瓦斯氣體外洩，
    遇火源而引發瞬間燃燒，因而失火燒燬前述建築物，並致甲○○受有雙腳二度燙傷之傷害。
二、案經甲○○告訴及台北市政府警察局中山分局報告臺灣臺北
    地方法院檢察署檢察官偵查起訴。
    理  由
一、程序事項：
  (一)關於檢察官起訴書證據清單所提之證據資料，被告丙○○除
    對於證人甲○○、乙○○、丁○○在警詢、偵訊時之供述及
    台北市政府消防局火災調查被告書爭執其證據能力外，對於
    其餘證據資料之證據能力均不加以爭執，而本院審核該等證
    據資料作成之情況，亦無不適合作為證據之情況，則該等證
    據資料自有證據能力，合先敘明。
  (二)被告雖辯稱證人甲○○、乙○○、丁○○在警詢或偵訊時之
    供述均屬於審判外陳述，並無證據能力云云。惟查，被告以
    外之人在警詢、偵訊時之供稱，只要在法院審理時經過對質
    、詰問，即有證據能力，至於其證詞之證明力，則由法院依
    自由心證原則依法認定，此即司法院釋字第582 號解釋意旨
    及刑事訴訟法第159 條之1 第2 項與第159 條之2 規定：「
    被告以外之人於偵查中向檢察官所為之陳述，除顯有不可信
    之情況者外，得為證據」、「被告以外之人於檢察事務官、
    司法警察官或司法警察調查中所為之陳述，與審判中不符時
    ，其先前之陳述具有較可信之特別情況，且為證明犯罪事實
    存否所必要者，得為證據」之意旨所在。本件證人甲○○、
    乙○○、丁○○既已經被告及公訴人在審理時傳喚作證，而
    賦予被告對質詰問之機會，且無顯不可信之狀況，參照前述
    規定及說明所示，證人甲○○、乙○○、丁○○在警詢或偵
    訊時之供述自有證據能力，亦併敘明。
  (三)被告雖辯稱台北市政府消防局針對本件事故所作火災調查報
    告書，係屬於被告以外之人在審判外之書面陳述，並無證據
    能力云云。惟查，按「除前三條之情形外，下列文書亦得為
    證據：... 二、除顯有不可信之情況外，從事業務之人於業
    務上或通常業務過程所須製作之紀錄文書、證明文書。...
    」，刑事訴訟法第159 條之4 定有明文。本件台北市政府消
    防局所作火災調查報告書，性質固為被告以外之人於審判外
    所為之書面陳述，原應屬於傳聞證據，惟本件火災事故發生
    於台北市，台北市政府消防局為該救災、勘災、事故調查之
    法定機關，相關承辦人員依其法定業務所作調查報告，即具
    有一定程度之不可替代性，參以被告亦已聲請傳喚該調查報
    告之主要負責人即台北市政府消防局員工戊○○到庭詰問，
    則參照前述規定所示，該調查報告書自有證據能力。至於該
    報告內容之證明力，則由本院依自由心證原則加以認定，亦
    併敘明。
二、被告之辯解：
    經本院訊問後，被告丙○○坦承係煌龍公司之瓦斯專門送貨
    員，於前述時日載送瓦斯桶前往告訴人甲○○所經營之札幌
    拉麵店，當時該店廚房正在炊火，伊將瓦斯桶送至廚房後方
    加蓋處後，該瓦斯桶曾傾倒在地，嗣後該店瞬間燃燒等情，
    惟矢口否認有何公訴意旨所指之犯行，辯稱：該店廚房後方
    加蓋處地面凹陷不平，伊早已告知告訴人，當日伊將瓦斯桶
    放至如附件現場物品配置圖所示編號附近之地面後，發現
    編號、之預備桶都是滿的，不需更換，即向告訴人詢問
    使用中之瓦斯桶中哪桶需要更換，由於該加蓋處非常狹窄，
    伊遂退到加蓋處之東側，由告訴人自行巡視，當時該地東側
    編號、、之3 桶瓦斯正在使用中，告訴人知道那3 桶
    還有瓦斯，隨即擠入該地西側巡視使用中、正在煮鍋貼之編
    號瓦斯桶，當告訴人巡視完畢，隨即告訴被告放到旁邊即
    可，在告訴人擠入廚房裡面、被告準備把瓦斯桶放到旁邊之
    際，該編號之瓦斯桶倒了並外洩氣體，由於廚房並不通風
    ，外洩瓦斯馬上引燃，顯見並非伊之過失所致云云。
三、本院認定犯罪事實之證據與理由：
  (一)本件起火之原因及所致損害為何？
    查被告係煌龍公司之瓦斯專門送貨員，於96年5 月27日之前
    ，即曾多次運送瓦斯桶前往札幌拉麵店，當日下午6 時許載
    送瓦斯桶前往札幌拉麵店時，因正逢用餐時間，該店廚房正
    在炊火，被告將瓦斯桶送至廚房後方加蓋處後，該瓦斯桶曾
    傾倒在地，嗣後該店瞬間燃燒，致告訴人甲○○因此受有雙
    腳二度燙傷之傷害，被告則受有四肢及顏面二至至三度燙傷
    之傷害，經台北市政府消防局前往現場救災，並就事故所作
    調查報告顯示，該址一樓後側加蓋部分之出入口西側附近即
    為起火處，而該店後側加蓋部分係放置廚房炊具使用之瓦斯
    桶及部分容器，未裝設電器物品於該處，起火處附近經清理
    後，亦未發現有電器物品之殘骸或電源線經過，研判排除電
    器因素或外人侵入縱火而起火燃燒之可能性，應係使用中之
    瓦斯桶洩漏氣體遇火源，致起火燃燒之可能性較大等情，此
    有馬偕紀念醫院97年11月27日函文檢附甲○○之病歷資料（
    本院卷第68-90 頁）、台北市政府消防局96年7 月27日函文
    檢附火災原因調查報告書（96年度偵字第13969 號偵卷第33
    -86 頁）及被告所提出煌龍公司送貨工作日簿、馬偕紀念醫
    院診斷證明書，勞工保險被保險人投保資料表（本院卷第26
    -30 頁）等件為證，並為被告所不爭執，此部分事實堪以認
    定，合先敘明。
  (二)起火原因係由何具瓦斯桶外洩所造成？
  1.證人即告訴人丁世恕業於消防局調查時證稱：因廚房使用之
    瓦斯桶快沒瓦斯，伊打電話通知煌龍公司送1 桶瓦斯替換，
    被告將瓦斯送至廚房準備拿至增建處時，因門南面之地面不
    平，瓦斯桶倒下而起火，當時伊在門之北面，被告在門之南
    面，瓦斯桶在伊與被告之中間，瓦斯桶放下時，可能因為地
    面不平向廚房這面倒下，當時門旁邊有個火爐，瓦斯桶倒下
    後有聽到「滋滋」之聲音，可能係瓦斯桶漏氣後瞬間起火，
    廚房後方增建處本來放有7 具瓦斯桶，其中後門之東側有5
    具，西側有2 具，當時東側3 具瓦斯桶接管使用中、另2 具
    為備用，西側則只有1 具在使用中等語（偵卷第51頁）；於
    警詢時亦證稱：被告將瓦斯桶扛至廚房後門處放置於地上，
    可能係地面不平，該瓦斯桶倒下來，接著就從瓦斯桶之上方
    冒出大量瓦斯，因為旁邊之火爐有火苗，就引燃冒出之瓦斯
    而造成火災等語（偵卷第6 頁）；於本院審理時亦結證稱：
    在被告送瓦斯來前，伊巡視過店內瓦斯知道快沒有了，才打
    電話通知煌龍公司送貨來，平時店內共有7 具瓦斯桶，有接
    軟管使用者係如附件現場物品配置圖編號、、、、
    之瓦斯桶，當天有在使用者係編號、、、之瓦斯
    桶，並無躺平使用之情形，當天伊自始至終並沒有陪同被告
    進入增建處，因該地太狹窄，伊只是用比的，請被告進去，
    編號是被告先下貨之位置，伊指示被告將瓦斯桶放在編號
    、之間之位置，被告將瓦斯桶扛入後沒久就聽到「碰」
    的一聲，有看到白煙冒出，伊即說說：「幹！你怎麼這麼不
    小心」等語（本院卷第118-121 頁）。綜此，由證人甲○○
    前述之證稱，顯見當日係甲○○先行巡視過所有瓦斯桶，發
    現有瓦斯桶即將用盡之情形，才打電話叫貨，在被告送瓦斯
    桶進來後，甲○○自始至終均未進入該放置瓦斯桶之增建處
    ，因被告將送來之瓦斯放在附表編號附近之位置，而該處
    地面本就凹陷不平，因此該編號之瓦斯桶倒地「碰」的一
    聲，並發出「滋滋」之聲音而有瓦斯外洩之情況，隨即引發
    附近之火苗而起火燃燒，當時甲○○曾口出：「幹！你怎麼
    這麼不小心」之情緒性言語。
  2.證人即當時在拉麵店內出菜窗口擔任服務員之丁○○，業於
    警詢時證稱：當時被告扛一桶瓦斯在肩膀上，扛至餐廳最後
    面，從肩膀放至地上，伊聽到瓦斯桶撞地面之聲音，接著就
    看到冒白煙而起火燃燒等語（偵卷第19頁）；嗣於消防局調
    查時亦證稱：被告將瓦斯桶往地上一放，有聽到「碰」的一
    聲，就看到瓦斯桶附近有白色之煙霧，不久就看到燃燒起來
    等語（偵卷第45頁）；於本院審理時亦結證稱：被告送瓦斯
    桶進來，後來聽到「碰」的一聲，比平時還要大聲，因為廚
    房至增建處之門不是很大，扛瓦斯不好過，被告要過那個門
    ，要先將瓦斯桶放下來，放在該門口附近，沒多久就起火了
    ，從被告送瓦斯桶進來至起火冒煙，告訴人均在炒台工作，
    因為當時有菜要出，起火後好像有聽到告訴人在罵「你在幹
    什麼」等語（本院卷第122-123 頁）。綜此，由前述證人丁○○之證稱，顯見因為該店廚房進入增建處之房門不是很大
    ，當日被告扛瓦斯桶進入該店時，係先將瓦斯桶放在編號
    附近之地面，當時被告將瓦斯桶放置地面時，有發出比平時
    還大之「碰」的一聲，隨即看到白色煙霧而起火燃燒，而在
    被告扛瓦斯桶進入店內後，因為有菜要出，告訴人甲○○始
    終在炒台，起火後丁○○有聽到告訴人口出類似：「你在幹
    什麼」之情緒性言語。
  3.證人即當時在拉麵店內廚房洗碗槽洗碗之乙○○，業於消防
    局調查時證稱：被告送瓦斯桶來時，伊在洗碗，告訴人在工
    作台前坐著，被告經過時，告訴人起身讓被告過，並陪同被
    告至防火巷放瓦斯桶，約2 分鐘隨即聽到瓦斯桶倒地聲音，
    告訴人即說「幹！你怎麼那麼不小心」，緊接著就看到瓦斯
    瀰漫，隨即燃燒，告訴人要帶被告進去廚房換瓦斯桶，伊聽
    見瓦斯桶倒地之聲音及瓦斯氣體噴出之「嘶嘶」聲，不到3
    秒整個瓦斯氣體引燃，當時增建部分共有4 具瓦斯桶在使用
    中，分別是煎餃子、麵鍋、炒菜鍋及油炸鍋都在使用火源等
    語（偵卷第47、49-50 頁）；於偵訊時亦結證稱：當時被告
    送瓦斯進來，放在預備桶附近之地面，有一個瓦斯桶倒在地
    上，瓦斯有洩漏出來，當時只有被告在換瓦斯，告訴人是站
    在門口附近，並沒有帶被告進去換瓦斯，而只是讓開讓被告
    進入而已（偵卷第94頁）；於本院審理時亦結證稱：被告扛
    著瓦斯桶進去防火巷裡面，伊繼續洗碗，當時甲○○在工作
    台、炒台附近，忽然聽到瓦斯桶倒下之聲音，回頭一看瓦斯
    跑出來，就引燃了，伊沒有看見瓦斯係從哪具瓦斯桶出來，
    也沒看到哪具瓦斯桶倒下，但瓦斯係從編號附近的門噴到
    編號、號爐具裡面而引燃的，平時如瓦斯沒有了，都是
    餐廳工作人員自己更換，惟如剛好有瓦斯行送貨來，會請他
    們幫忙更換，當時甲○○有請被告更換瓦斯，甲○○告訴被
    告說編號之瓦斯桶好像快沒有了，請被告更換一下，至於
    被告有無更換編號之瓦斯桶，伊並不清楚，也未聽到更換
    之聲音，有無可能係被告已經打開而伊沒有聽到，伊亦不知
    道，只確定火災係由編號前面之煎餃爐爐具引燃的，且瓦
    斯引燃後，曾聽到被告口稱：「幹！你怎麼這麼不小心」等
    語（本院卷第147-149 頁）。綜此，由前述乙○○之證稱，
    顯見被告扛瓦斯桶進入後，甲○○是位在工作台、炒台附近
    ，因為當時編號之瓦斯桶快沒瓦斯了，甲○○遂請被告幫
    忙更換該桶瓦斯，甲○○並未進入該增建處，不久隨即聽到
    瓦斯桶倒地之聲音及瓦斯氣體噴出之「嘶嘶」聲，瓦斯係從
    門口附近噴向編號前面煎餃爐之爐具而起火燃燒，當時甲○○曾口出：「幹！你怎麼這麼不小心」之情緒性言語。
  4.被告業於警詢時供稱：伊當時將瓦斯桶送至廚房後，發現店
    內預備瓦斯桶均滿桶，伊就問店長要換掉哪一具使用中無燃
    料之瓦斯桶，店長親自尋視後，告知不用更換，將瓦斯桶放
    在旁邊即可，伊回答好時，就看到該桶瓦斯桶倒下來，接著
    就從該桶瓦斯開關處出口漏出瓦斯，剛好西側有一個快速爐
    在煮東西，隨即點燃漏出之瓦斯而發生火災等語（偵卷第8-
    9 頁）；於偵訊時亦供稱：平時需要幫客人換瓦斯的話，伊
    會將調整器鬆開，再換裝上去，換裝後甚至會打開開關，幫
    客人測試有無漏瓦斯，當日伊將瓦斯桶放在門口與防火牆之
    中間，該地並不平，伊曾經告訴店長地面要鋪平，以免瓦斯
    傾倒無法預測，當日伊準備將瓦斯桶放在旁邊時，發現那桶
    瓦斯倒了，不知何原因瓦斯桶開關打開了，瓦斯就外洩，伊
    打算蹲下去關開關，但因為瓦斯桶是圓的會滾動，被防火巷
    之一道牆給擋住，一下子就點燃等語（偵卷第100-102 頁）
    。綜此，由前述被告之供稱，顯見被告與證人甲○○間就甲○○有無前往增建處巡視西側何桶瓦斯桶無瓦斯、被告事前
    有無告知地面要鋪平等情，雖有所不符，惟本件火災事故確
    係被告送去之編號瓦斯桶倒地後，因開關業已開啟洩漏瓦
    斯引燃所致，則無二致。
  5.綜合前述證人之證稱及被告之供稱，顯見當日係告訴人甲○○發現有瓦斯桶即將用盡之情形，才打電話叫貨，而在被告
    送瓦斯桶進來後，因被告將送來之瓦斯桶放在編號附近之
    位置，而該處地面本就凹陷不平，因此該編號之瓦斯桶倒
    地後，發出「嘶嘶」之聲音而有瓦斯外洩之情況，隨即噴向
    與編號瓦斯桶接管、當時正在使用之煎餃爐火源附近，引
    發火苗而起火燃燒，當時甲○○才會口出類似：「幹！你怎
    麼這麼不小心」之情緒性言語。又編號瓦斯桶之所以在倒
    地後發生瓦斯外洩現象，依證人乙○○所言，應係當時甲○○要求被告代為更換瓦斯桶時，被告業已將該瓦斯桶開關打
    開，才會有被告在發現瓦斯桶倒地外洩時，急欲關閉開關之
    情形；縱非如此，亦係被告當時將瓦斯桶自肩膀放置地上時
    過於用力（此所以證人丁○○等人證稱有聽到「碰」的一聲
    ，聲音比平時要大之原因），兼以事前未曾巡視所載送之該
    桶瓦斯開關有無缺陷，才會在該瓦斯桶開關未開啟，卻在倒
    地之後，發生瓦斯氣體外洩之情況。
  6.台北市政府消防局火災調查報告及證人戊○○雖證稱引發本
    件火災事故，以編號瓦斯桶瓦斯外洩較為可能等語。惟查
    ，依證人甲○○、丁○○、乙○○之證稱及被告之供稱，均
    一致指向係被告剛載送去之瓦斯桶，而該瓦斯桶係放置於編
    號之位置，而非編號瓦斯桶之位置；且依調查報告所載
    ，該局認定引火燃燒之編號瓦斯桶，其實是8 具瓦斯桶中
    唯一傾倒於地而洩漏瓦斯者（偵卷第76、77頁），因證人甲○○業於本院審理時結證稱原來之7 具瓦斯桶並無倒地使用
    之情況（本院卷第121 頁），而依前述證人及被告之供稱，
    倒地朝向當時正在使用中之編號瓦斯桶北面之煎餃爐具洩
    漏瓦斯氣體而引發燃燒者，應係編號而非編號之瓦斯桶
    。況依證人戊○○於本院審理時之證稱：「（問：鑑定報告
    認為是編號鋼瓶起火？）不能說是編號起火，當時編號
    - 檢查後都只有鋼瓶之淨重，我只有確定這三瓶瓦斯桶
    都在起火點附近，且只有編號是倒地情形。... （問：依
    照你所言，為何不是編號之鋼瓶氣體外洩蓄積所造成事故
    ？）因為當時我們勘查時，鋼瓶已經放在外面... （問：依
    照告訴人、被告及目擊者之證詞，都說是報告書第30頁編號
    鋼瓶倒下燃燒所致，與你們之分析報告圖並不相符，有何
    意見？）報告書第55頁照片1-2 現場殘留量是40公斤，現場
    有二桶是裝滿的，其中有一桶瓦斯工人搬去的不算，其他的
    瓦斯桶都有氣體外洩情形，報告書第15頁起火原因是使用中
    的鋼瓶氣體外洩，使用中即表示開啟的鋼瓶，造成火災的原
    因就是氣體外洩，但當時為了安全要先將鋼瓶搬出去，至於
    編號- 之鋼瓶如何擺放我們也不知道，究竟是原本使用
    中的瓦斯桶或是被告所送之瓦斯桶所造成的燃燒我們無法判
    斷，因為他們都是開啟的狀態。」（本院卷第125-127 頁）
    ，顯見在救災之際，編號至之瓦斯桶均已抬至屋外，如
    附件現場物品配置圖所作至之編號，純粹是火災鑑識人
    員事後自行之推定，自不得據此認前述證人及被告之供稱均
    不可採。
  (三)被告送至現場之如附件現場物品配置圖所示編號之瓦斯桶
    倒地，係因被告放置不當所造成？抑或告訴人有進入廚房後
    方增建處勾到所造成？
  1.查由前述證人之證稱及被告之供稱，當日被告將瓦斯桶送至
    札幌拉麵店後，係放置於編號附近之地面上，已如前述；
    而依現場照片顯示，如附件現場物品配置圖所示編號之地
    面，本來確實有凹陷不平之情況（偵卷第79頁）；又被告前
    已有送瓦斯桶前往札幌拉麵店之經驗，且被告亦於警詢時供
    稱：「該店廚房走道狹小，地面凹凸不平，我曾告知店長地
    面要鋪平，以免造成危險」等語（偵卷第9 頁），雖告訴人
    否認被告曾告知地面要鋪平一事（本院卷第121 頁），惟被
    告早已知悉該地面係凹陷不平，應堪認定。綜此，被告身為
    專業之瓦斯桶運送員，應隨時注意維護運送中瓦斯桶存放位
    置是否安全，卻仍將之放置在該凹陷不平之地面，且在業已
    將該瓦斯桶開關打開之情況，猶未注意加以扶住（抑或係被
    告當時將瓦斯桶自肩膀放置地上時過於用力，兼以事前未曾
    巡視所載送之該桶瓦斯開關有無缺陷），致該瓦斯桶倒地後
    引火燃燒，被告有業務上過失甚明。
  2.被告雖辯稱依證人乙○○之證稱，當日告訴人確有陪同伊進
    入廚房後方增建處，因該處狹窄且告訴人身體較為肥胖，以
    致勾到瓦斯桶而倒地云云。惟查，告訴人自始至終均否認當
    時曾經進入後方增建處，表示自己當時僅在炒台附近，已如
    前述；且如該瓦斯桶確係告訴人自己所弄倒，證人乙○○何
    以曾聽聞告訴人辱罵被告：「幹！你怎麼那麼不小心」之類
    似性情緒言語，則被告辯稱是否可採，已非無疑。又告訴人
    係因事前已巡視過所有瓦斯桶，知悉已有使用中之瓦斯桶沒
    瓦斯才打電話叫貨，已如前述，即無在被告送貨來之際，猶
    需親自巡視之理，且證人丁○○亦於本院審理時結證稱：「
    （問：使用中之瓦斯桶沒有瓦斯，是否需要進到加蓋處去瞭
    解？）因為爐子沒有火，就大概知道瓦斯桶沒有瓦斯了，所
    以並不一定要進入加蓋部分去瞭解，因為管線都有配好了」
    等語（本院卷第124 頁）。況如編號瓦斯桶係告訴人甲○○所弄倒，在無人開啟該瓦斯桶開關之情況下，又如何解釋
    該瓦斯桶在倒地後會有瓦斯洩漏之情況。至證人乙○○在消
    防局調查時雖證稱當日告訴人有陪同被告進入廚房後方增建
    處之情，惟證人乙○○業於偵訊時結證稱：「（問：為何甲○○還要陪同瓦斯工人進去換瓦斯桶？）我不知道，瓦斯工
    人一定會經過他站或坐的地方，甲○○一定會讓開讓瓦斯工
    人進去。（問：你在消防局的筆錄是記載丁老闆帶瓦斯工人
    進來廚房換瓦斯桶，是否如此？）廚房到放瓦斯桶的地方還
    有一道牆，瓦斯是放在那道牆、那個門後，所以他沒有帶他
    進去換，只是讓開讓他進去而已。」（偵卷第94頁），核與
    其在本院審理時證稱之情節完全相符（本院卷第146-147 頁
    ），顯見消防局人員係誤認證人乙○○之意思，才為如此之
    記載。綜此，顯見當時告訴人並未進入增建處，被告所辯尚
    不足採。
  (四)綜上所述，由證人甲○○、丁○○、乙○○、戊○○之證稱
    及被告之供稱，以及馬偕紀念醫院病歷資料、台北市政府消
    防局火災原因調查報告書、煌龍公司送貨工作日簿、馬偕紀
    念醫院診斷證明書、勞工保險被保險人投保資料表等證物，
    足證本件火災事故之發生，係因被告將瓦斯桶送至如附件現
    場物品配置圖所示編號附近凹陷不平之地面倒地而引火燃
    燒所致，被告所辯無非係卸責之詞，不足採信。是本件事證
    明確，被告犯行堪以認定，應予依法論科。
四、論罪科刑：
  (一)按刑法上之過失犯，以行為人對於結果之發生應注意並能注
    意而不注意為成立要件，亦即行為人具有防止結果發生之注
    意義務，且客觀上無不能注意之情事，竟疏未注意，違反其
    注意義務，即應令其就該有預見可能性之結果負過失犯罪責
    。而即便沒有明文規範，刑法規範之基本原則，係物主對其
    （危險）物負有防免危險發生之義務。而此所謂危險源，係
    指具有發生危害法益較高危險之設備、放射性物質、爆裂物
    或動物而言。本件被告為專業瓦斯送貨員，雖然目前法令對
    其運送事宜並未定有工作準則，惟瓦斯桶為具有發生危害法
    益較高危險之設備，此為公眾周知之事實，被告自應謹慎從
    事，被告竟將該瓦斯桶扛至該拉麵店之廚房而接近火源之處
    ，放置於凹陷不平之地面，致倒地後瓦斯外洩而引火燃燒，
    被告即有過失甚明，並造成被害人甲○○燙傷之結果，被告
    之過失行為即與告訴人甲○○之傷害間有因果關係。核被告
    所為，係犯刑法第173 條第2 項之失火燒燬現有人所在建築
    物罪及第284 條第2 項前段之業務過失傷害罪。被告所犯前
    述二罪，係基於同一過失行為所致，應依刑法第55條想像競
    合之規定，從一重之業務過失傷害罪處斷。
  (二)爰審酌：1.智識程度：被告係高職畢業之學歷，長期以從事
    瓦斯運送為業；2.違反義務之程度：被告前已有多次運送瓦
    斯桶至該拉麵店之經驗，當日將瓦斯桶扛至該營業餐廳廚房
    時，猶將之放置於凹陷不平之地面；3.所生危害：被告所為
    造成告訴人甲○○受有雙腳二度燙傷之傷害，並致該建築物
    燒燬；4.犯後態度：被告於警詢、偵訊及本院審理時對於事
    發經過未能完全坦白承認，且迄未與告訴人達成和解，依卷
    內證據資料無從認定顯有悔意等一切情狀，量處如主文所示
    之刑，並諭知易科罰金之折算標準。
據上論斷，應依刑事訴訟法第284 條之1 、第299 條第1 項前段
，刑法第284 條第2 項前段、第173 條第2 項、第55條、第41條
第1 項前段，刑法施行法第1 條之1 ，判決如主文。
本案經檢察官簡逸薇到庭執行職務。
中    華    民    國    98    年    2     月    27    日
                            刑事第六庭法  官  林孟皇
本正本證明與原本無異。
如不服本判決應於收受送達後10日內向本院提出上訴書狀，並應
敘述具體理由；其未敘述上訴理由者，應於上訴期間屆滿後20日
內向本院補提理由書（均須按他造當事人之人數附繕本）「切勿
逕送上級法院」。告訴人或被害人如對於本判決不服者，應具備
理由請求檢察官上訴，其上訴期間之計算係以檢察官收受判決正
本之日期為準。
                                      書記官  楊雅鈞
中    華    民    國    98    年    2     月    27    日
附錄本案論罪科刑法條全文：
中華民國刑法第173條（放火或失火燒燬現住建築物及交通工具
罪）
放火燒燬現供人使用之住宅或現有人所在之建築物、礦坑、火車
、電車或其他供水、陸、空公眾運輸之舟、車、航空機者，處無
期徒刑或七年以上有期徒刑。
失火燒燬前項之物者，處一年以下有期徒刑、拘役或五百元以下
罰金。
第一項之未遂犯罰之。
預備犯第一項之罪者，處一年以下有期徒刑、拘役或三百元以下
罰金。
中華民國刑法第284條（過失傷害罪）
因過失傷害人者，處六月以下有期徒刑、拘役或五百元以下罰金
，致重傷者，處一年以下有期徒刑、拘役或五百元以下罰金。
從事業務之人，因業務上之過失傷害人者，處一年以下有期徒刑
、拘役或一千元以下罰金，致重傷者，處三年以下有期徒刑、拘
役或二千元以下罰金。


司法院資訊處製作；財團法人民間司法改革基金會備份。
